【裁判字號】    97,訴,3888
【裁判日期】    980212
【裁判案由】    強盜等
【裁判全文】
臺灣板橋地方法院刑事判決              97年度訴字第3888號
公  訴  人  臺灣板橋地方法院檢察署檢察官
被      告  乙○○
                    （現於臺灣新店戒治所強制戒治執行中）
選任辯護人  許淵秋律師
上列被告因盜竊等案件，經檢察官提起公訴（97年度偵字第1750
6號），本院判決如下：
    主  文
乙○○犯竊盜罪，處有期徒刑捌月；又犯未指定犯人誣告罪，處
拘役肆拾日，如易科罰金，以新臺幣壹仟元折算壹日；又犯妨害
公務執行罪，處拘役伍拾日，如易科罰金，以新臺幣壹仟元折算
壹日。上開拘役部分，應執行拘役捌拾日，如易科罰金，以新臺
幣壹仟元折算壹日。
    事  實
一、乙○○騎乘楊純純（業經臺灣板橋地方法院檢察署以97 年
    度偵字第17506 號為不起訴處分確定）所有之車號F2E-838
    號重機車，於民國97年6 月7 日22時許，在台北縣板橋市○
    ○路239 巷口第53號停車格，見甲○○所使用車號7600-FK
    自小客車停放該處，竟基於意圖為自己不法之所有及毀損之
    犯意，先以石頭擊破損壞該自小客車之車窗玻璃後，侵入該
    車內竊取衛星導航機1 台得手。當場經甲○○所發現，進而
    與甲○○發生扭打並趁隙逃逸，且遺留該重機車F2E-838 號
    於現場（車上有變形之一字起子1 支、多用萬能起子1 支。
    又乙○○於逃逸途中為免事跡敗露，復基於誣告之犯意，以
    電話通知不知情之楊純純謊報上開機車失竊，意圖使不特定
    之人受刑事處分。嗣於同月8 日2 時許，在臺北縣板橋市○
    ○路106 號3 樓為警逮捕，並扣得甲基安非他命1 包（0.33
    公克、淨重0.13公克）、甲基安非他命吸食器1 組、玻璃球
    4 個（已使用3 個、未使用1 個）、甲基安非他命殘渣袋16
    個、海洛因殘渣袋2 個、分裝勺2 支、海洛因注射針筒2 支
    （施用毒品部分，另案偵辦）及竊盜時所穿上衣、褲子各1
    件。乙○○於同日2 時21分許，經警帶回臺北縣政府警察局
    板橋分局後埔派出所時，因不滿警方將楊純純以犯罪嫌疑人
    究辦，且未提供煙供其吸食，竟於後埔派出所警員謝英山等
    人執行勤務中，以踢翻桌子之方式，當場施強暴，並以「否
    則跟你們玩到底」（台語）等威脅之語氣，脅迫謝英山等員
    警，遵照其指示行事。
二、案經甲○○訴由臺北縣政府警察局板橋分局報告臺灣板橋地
    方法院檢察署檢察官偵查起訴。
    理  由
一、按被告以外之人於審判外之言詞或書面陳述，除法律有規定
    者外，不得作為證據，刑事訴訟法第159 條第1 項定有明文
    。又被告以外之人於偵查中向檢察官所為陳述，除顯有不可
    信之情況者外，得為證據，同法第159 條之1 第2 項亦有明
    文。查證人甲○○於警詢時之證述，既屬本件被告以外之人
    於審判外之陳述，並無刑事訴訟法第159 條之1 至第159 條
    之5 之例外情形，乃無證據能力，不得為本件之證據；而該
    證人於偵查中所為之陳述，業經具結，且無證據證明有受外
    力干擾及影響，並無顯不可信之情況，故其於偵查中向檢察
    官所為之證述，依前揭規定，有證據能力。又其餘本件認定
    事實所引用卷證資料，檢察官、被告及其辯護人於本院準備
    程序及審判期日時均表示同意作為證據而不予爭執，且迄至
    言詞辯論終結前亦未再聲明異議，依刑事訴訟法第159 條之
    5 第1 項之規定，本件認定事實所引用之以下證據，均有證
    據能力。
二、訊據被告乙○○對於上揭毀損、竊盜、誣告及妨害公務等事
    實，均坦承不諱，並有告訴人甲○○於偵查及本院審理中之
    證述；證人楊純純於警詢、謝英山於警詢及偵查中之證述；
    扣押目錄清單、贓物認領清單各1 份及翻拍照片2 幀附於偵
    查卷可資佐證，被告犯行洵堪認定，應依法論科。
三、核被告所為，係犯刑法第320 條第1 項之普通竊盜罪、第35
    4 條之毀損罪、第171 條第1 項之未指定犯人誣告罪、第13
    5 條第1 項之妨害公務罪。公訴意旨就竊盜部分，認被告於
    行竊時有攜帶一字起子及多用萬能起子等工具竊取衛星導航
    機，而認被告所為係犯刑法第321 條第1 項第3 款之加重竊
    盜罪嫌（此由起訴書原係認被告涉犯刑法第330 條第1 項、
    第329 條之加重準強盜罪可知，另如後述）。然查，被告就
    此於警詢、偵查及本院審理中即一再供稱是徒手拔取，並未
    使用任何工具等語。又依證人甲○○於本院審理時證稱：伊
    的衛星導航機用手就可以拆了，伊沒有看到工具的痕跡等語
    （見本院98年1 月15日審判筆錄），及參酌證人甲○○發現
    被告行竊時，身上並未有攜帶任何工具，嗣被告逃逸後，在
    被告騎乘的機車置物箱內始發現前揭工具等情（見同上本院
    審判筆錄），則被告供稱是徒手將車上的衛星導航機拔下，
    並未攜帶兇器等語，並非無據。從而，公訴意旨因此認被告
    係犯刑法第321 條第1 項第3 款之攜帶兇器加重竊盜罪嫌，
    尚有未合，然被告竊取財物之基本事實既屬同一，爰依法變
    更起訴法條。另公訴意旨認被告於行竊後，為防護贓物及脫
    免逮捕，竟當場以揮打之方式對甲○○施以強暴，並與甲○
    ○發生扭打，致甲○○受有右膝蓋挫傷等傷害而不能抗拒，
    應成立刑法第330 條第1 項、第329 條之加重準強盜罪等語
    。惟按刑法第329 條擬制為強盜罪之強暴、脅迫構成要件行
    為，乃指達於使人難以抗拒之程度者而言，因刑法第329 條
    準強盜罪之規定，將竊盜或搶奪之行為人為防護贓物、脫免
    逮捕或湮滅罪證而當場施強暴、脅迫之行為，視為施強暴、
    脅迫使人不能抗拒而取走財物之強盜行為，乃因準強盜罪之
    取財行為與施強暴、脅迫行為之因果順序，雖與強盜罪相反
    ，卻有時空之緊密連接關係，以致竊盜或搶奪故意與施強暴
    、脅迫之故意，並非截然可分，而得以視為一複合之單一故
    意，亦即可認為此等行為人之主觀不法與強盜行為人之主觀
    不法幾無差異；復因取財行為與強暴、脅迫行為之因果順序
    縱使倒置，客觀上對於被害人或第三人所造成財產法益與人
    身法益之損害卻無二致，而具有得予以相同評價之客觀不法
    。故擬制為強盜行為之準強盜罪構成要件行為，雖未如刑法
    第328 條強盜罪之規定，將實施強暴、脅迫所導致被害人或
    第三人不能抗拒之要件予以明文規定，惟必於竊盜或搶奪之
    際，當場實施之強暴、脅迫行為，已達使人難以抗拒之程度
    ，其行為之客觀不法，方與強盜行為之客觀不法相當，而得
    與強盜罪同其法定刑。故刑法第329 條之規定，並未有擴大
    適用於竊盜或搶奪之際，僅屬當場虛張聲勢或與被害人或第
    三人有短暫輕微肢體衝突之情形（參照司法院大法官會議釋
    字第630 號解釋之解釋文及理由書）。從而，刑法第329 條
    準強盜罪所規定當場施以強暴、脅迫之行為，須達於使人難
    以抗拒之程度，始足當之，倘行為人僅屬當場虛張聲勢，或
    僅與被害人、第三人有短暫輕微肢體衝突之情形，因未達使
    人難以抗拒之程度，自不能以該條之罪名相繩。本件依證人
    甲○○於本院審理中證稱：伊在走進車子時，發現車子裡面
    有人，伊覺得很奇怪，走到車子旁邊，開遙控器來開車門，
    乙○○從駕駛座後面的車門跳出來，乙○○出來後，伊就問
    他你幹什麼，他說「對不起我不是故意的」，伊當時手邊拿
    著購物小推車，就順走拿起來準備要打他，要把他抓起來，
    他就用手去推擋手推車，伊又拿手推車要打他，後來手推車
    就掉了，他也跟伊推打，他就趁機跑，伊就追他，結果一轉
    身，因為剛下過雨，伊就滑倒受傷，過程是伊跟他扭打，他
    開始跑，伊追他，他突然掉頭往回跑，那時伊要轉身追他時
    滑倒等語。嗣檢察官進一步詰問證人如何與被告扭打之情形
    ，而證人甲○○則答稱：伊用手推車打他，他用手來擋，過
    程中伊有打到他，他也有打到伊，伊不知道這是否是扭打，
    而伊膝蓋受傷是因為伊滑倒而受傷，伊的傷勢最主要是膝蓋
    ，其又稱：被告沒有壓制伊的行動等語（見同上本院98年1
    月15日審判筆錄）。再觀諸卷附板橋中興醫院特種診斷證明
    書所載證人甲○○除有右腳之膝蓋及腳背受有挫傷外，其它
    身體部位並無任何傷害等情，由此可見被告辯稱被害人所受
    之傷害由其自己滑倒所致，而非二人相互扭打產生等情，應
    與真實無違。從而，被告雖有與甲○○發生短暫肢體衝突，
    然並未達於使其難以抗拒之程度，且甲○○所受之輕微傷勢
    乃其欲追捕被告而自行跌倒在地所造成，並非被告施強暴行
    為所致，揆諸前揭說明，自與準強盜罪之構成要件不相合致
    ，公訴意旨認被告係為脫免逮捕，當場施以強暴而致甲○○
    受傷之行為，應成立加重準強盜罪一節（即傷害部分為強暴
    行為之當然結果，不另論傷害罪），容有未洽，然此僅屬起
    訴事實之一部減縮，尚不生變更起訴法條之問題，且此部分
    原若成立準強盜罪，核與前開論罪科刑之竊盜罪有實質上一
    罪關係，故不就此另為無罪之諭知，附此敘明。又被告意在
    竊取車內財物，打破車窗玻璃乃其整個竊盜行為中之一局部
    行為，雖另犯毀損罪，然因具一定程度之關連性，在刑法刪
    除牽連犯之規定後，允宜依想像競合犯之例，從一重論以竊
    盜罪即足，公訴意旨認應分論併罰，尚有未合。另被告所犯
    上開竊盜罪、未指定犯人誣告罪、妨害公務罪等三罪間，犯
    意各別，行為互殊，應分論併罰。爰審酌被告之素行不佳，
    有臺灣高等法院被告前案紀錄表在卷可憑，其犯罪之動機、
    目的、手段、對被害人財產上所生損害程度、犯罪後坦承犯
    行之態度等一切情狀，分別量處如主文所示之刑，拘役部分
    並諭知易科罰金之折算標準，及就所處拘役部分定其應執行
    刑後，諭知易科罰金之折算標準。又檢察官以對被告有反覆
    多次犯竊盜等罪，顯已犯罪成習，請求諭知強制工作等語。
    惟查被告固有多次竊盜犯行，惟是否即因此而足認被告有竊
    盜之習慣，尚有斟酌餘地，且本院審酌本件被告竊盜犯行使
    用之手段、所造成之損害程度、所竊得之財物價值等情後，
    本院認宣告如主文所示之刑，已足認為與被告犯行之處罰相
    當，並無另宣告強制工作以預防矯治其社會危險性之必要，
    爰不另為強制工作之諭知，附此敘明。
四、至本件扣案之一字起子、多用萬能起子各1 支等工具，既非
    被告於竊盜時所使用之工具，業如前述，自無從為沒收之宣
    告；另上衣、褲子等亦係吾人日常生活穿著保暖之衣物，尚
    不能認係供被告犯罪所用之物，亦不予宣告沒收，均此敘明
    。
據上論斷，應依刑事訴訟法第299 條第1 項前段、第300 條，刑
法第320 條第1 項、第171 條第1 項、第135 條第1 項、第55條
、第41條第1 項前段、第51條第6 款，刑法施行法第1 條之1 ，
判決如主文。
本案經檢察官林俊峰到庭執行職務。
中    華    民    國    98    年    2     月    12    日
                  刑事第十六庭  審判長法  官  李君豪
                                      法  官  何燕蓉
                                      法  官  錢衍蓁
以上正本證明與原本無異。
如不服本判決，得自收受送達之日起10日內敘明上訴理由，向本
院提出上訴狀（須附繕本）。
                                      書記官  金和國
中    華    民    國    98    年    2     月    12    日
附錄本案論罪科刑法條全文：
刑法第135條
對於公務員依法執行職務時，施強暴脅迫者，處3年以下有期徒
刑、拘役或3百元以下罰金。
意圖使公務員執行一定之職務或妨害其依法執行一定之職務或使
公務員辭職，而施強暴脅迫者，亦同。
犯前二項之罪，因而致公務員於死者，處無期徒刑或7年以上有
期徒刑；致重傷者，處3年以上、10年以下有期徒刑。
刑法第171條
未指定犯人，而向該管公務員誣告犯罪者，處1年以下有期徒刑
、拘役或300元以下罰金。
未指定犯人，而偽造、變造犯罪證據，或使用偽造、變造之犯罪
證據，致開始刑事訴訟程序者，亦同。
刑法第320條
意圖為自己或第三人不法之所有，而竊取他人之動產者，為竊盜
罪，處 5 年以下有期徒刑、拘役或 5 百元以下罰金。
意圖為自己或第三人不法之利益，而竊佔他人之不動產者，依前
項之規定處斷。
前二項之未遂犯罰之。
刑法第354條
毀棄、損壞前二條以外之他人之物或致令不堪用，足以生損害於
公眾或他人者，處2年以下有期徒刑、拘役或5百元以下罰金。


司法院資訊處製作；財團法人民間司法改革基金會備份。
